【裁判字號】    97,消債更,1445
【裁判日期】    980123
【裁判案由】    更生事件
【裁判全文】
臺灣臺南地方法院民事裁定          97年度消債更字第1445號
聲  請  人  甲○○
即  債務人
上列當事人因消費者債務清理事件聲請更生，本院裁定如下：
    主  文
聲請人甲○○自中華民國九十八年一月二十三日下午五時起開始
更生程序。
    理  由
一、按本條例所稱消費者，指五年內未從事營業活動或從事小規
    模營業活動之自然人。前項小規模營業指營業額平均每月新
    臺幣二十萬元以下者。債務人不能清償債務或有不能清償之
    虞者，得依本條例所定更生或清算程序，清理其債務。債務
    人無擔保或無優先權之債務總額未逾新臺幣一千二百萬元者
    ，於法院裁定開始清算程序或宣告破產前，得向法院聲請更
    生。債務人與金融機構協商成立者，不得聲請更生或清算，
    但因不可歸責於己之事由，致履行顯有重大困難者，不在此
    限。本條例施行前，債務人依金融主管機關協調成立之中華
    民國銀行公會會員辦理消費金融案件無擔保債務協商機制與
    金融機構成立之協商，準用前項之規定。消費者債務清理條
    例第2條第1項、第2項、第3條、第42條第1項及第151條第5
    項、第6項分別定有明文。次按法院開始更生程序之裁定，
    應載明其年、月、日、時，並即時發生效力，同條例第45條
    第1項亦有明文規定。
二、聲請意旨略以：聲請人即債務人甲○○有不能清償債務之虞
    ，於民國（下同）95年間以書面向最大債權金融機構安泰銀
    行請求共同協商債務清償方案，協商結果每月應繳金額為新
    臺幣（下同）25,865元。然因聲請人之收入扣除協商金額後
    ，不足支付家庭生活費用，實已無力繼續履行上開協商條件
    ，致使繼續履行該協商內容有重大困難，而此事由並非聲請
    人主觀上惡意不履行協議，實係客觀上確有不可歸責於聲請
    人之事由所致。又渠無擔保或無優先權之債務總額未逾1,20
    0萬元，復未經法院裁定開始清算程序或宣告破產，爰依法
    向本院聲請更生等語。
三、聲請人財產收支狀況：
┌──────┬────┬───────────────────────┐
│            │項  目  │金 額/價 值                                   │
├──────┼────┼───────────────────────┤
│(一)、每月收入│薪    資│97年度每月平均薪資：45,000元                  │
├──────┼────┼───────────────────────┤
│(二)、每月支出│1.生活費│本院審酌我國98年度最低生活費標準為每人9,660元 │
│            ├────┼───────────────────────┤
│            │2.房  貸│15,000元                                      │
├──────┼────┴───────────────────────┤
│(三)、每月盈餘│20,340元                                                │
├──────┼────┬───────────────────────┤
│(四)、現有財產│1.動  產│汽車1輛（出廠年份：1994年、車牌號碼：Y8-2045、│
│            │        │廠牌名稱：福特六和）                          │
│            ├────┼───────────────────────┤
│            │2.不動產│(1)房屋1棟（門牌號碼臺南市東區○○○○街72號5樓）│
│            │        │(2)土地1筆（臺南市○區○○○段3529地號）       │
│            │        │最低拍賣價額合計1,710,000元                   │
├──────┼────┴───────────────────────┤
│(五)、協商金額│25,865元                                                │
└──────┴────────────────────────────┘
四、經查：
(一)、聲請人前於消費者債務清理條例施行前，依金融主管機關協
    調成立之中華民國銀行公會會員辦理消費金融案件無擔保債
    務協商機制與金融機構於95年6月23日成立協商，當時聲請
    人之無擔保債務總額為2,554,732元，每月應償還25,865元
    ，聲請人自95年7月10日起開始繳款，已據聲請人提出協議
    書及無擔保債務還款計劃為證，堪信為真實。
(二)、次查，聲請人現於和生交通事業股份有限公司擔任司機，每
    月收入45,000元，扣除每月依協商條件應清償之金額，不足
    支付家庭生活費用之事實，業據其提出戶籍謄本、土地暨建
    物登記第一類謄本、擔保放款借據、土地暨建物所有權狀、
    乙○○○保險股份有限公司擔保放款利息收據等件在卷可稽
    。然聲請人父親李新祈名下有土地9筆（財產總額1,566,258
    元），且其父、母親每月皆得領取敬老津貼3,000元，此有
    戶籍謄本、稅務電子閘門財產所得調件明細表、李新祈台南
    德高厝郵局存摺影本、李林金花台南開元路郵局存摺影本等
    件附卷足佐，依聲請人父、母親之財產狀況，難認其有不能
    維持生活而有受聲請人扶養之必要，是聲請人所列每月實際
    支出父、母親扶養費6,000元，核非屬必要費用支出，應予
    剔除。
(三)、另查，聲請人名下雖有房屋1棟、土地1筆（最低拍賣價額合
    計1,710,000元），惟聲請人截至97年8月28日止，積欠債務
    總額高達3,737,714元（有擔保債務餘額為1,147,000元、無
    擔保債務餘額為2,590,714元），此有財團法人金融聯合徵
    信中心當事人綜合信用報告─債務清理條例前置協商專用債
    權人清冊、本院民事執行處97年11月10日南院龍97執簡字第
    52598號通知附卷足參，足認縱使將上開不動產妥適處分，
    對於減輕聲請人所負之債務並無幫助。
(四)、末查，本院參考內政部歷年最低生活費以每月9,660元計算
    ，聲請人每月收入扣除每月必要支出後僅餘20,340元【計算
    方式：00000－0000－00000（房貸）＝20340】，實不足以
    清償協商款25,865元，已達不能清償債務之程度，顯不能期
    待其能依協商條件為履行，足認係因不可歸責於己之事由，
    致履行上開協議顯有重大困難，堪可採信。又依聲請人提出
    之財團法人金融聯合徵信中心當事人綜合信用報告─債務清
    理條例前置協商專用債權人清冊，聲請人無擔保或無優先權
    之債務總額未逾1,200萬元，聲請人前未曾經法院宣告清算
    程序或宣告破產，亦未曾依消費者債務清理條例或破產法之
    規定而受刑之宣告等情，亦有本院民事紀錄科查詢表、臺灣
    高等法院被告前案紀錄表在卷可憑。
五、綜上所述，聲請人僅係一般消費者，並未從事營業，其已達
    不能清償債務或有不能清償之虞之程度，其中無擔保或無優
    先權之債務，在1200萬元以下，之前雖與各債權銀行達成協
    議，但因不可歸責於己之事由，致履行上開協議顯有重大困
    難，且未經法院裁定開始清算程序或宣告破產，又無消費者
    債務清理條例第6條第3項、第8條或第46條各款所定駁回更
    生聲請之事由存在，聲請人聲請更生，洵屬有據，爰裁定如
    主文。
中    華    民    國    98    年    1    月     23    日
                  民事第一庭    法      官  曾鴻銘
上為正本係照原本作成。
本件不得抗告。
本裁定已於98年1月23日下午5時公告。
中    華    民    國    98    年    1    月     23    日
                                書  記  官  盧昱蓁


司法院資訊處製作；財團法人民間司法改革基金會備份。
